臺灣高等法院刑事判決　　　　　　　　　　　　　九十一年度上易字第二七三號
　　上　訴　人　臺灣臺北地方法院檢察署檢察官
　　被　　　告　乙○○
右上訴人因被告妨害自由等案件，不服臺灣台北地方法院九十一年度易字第四一三號
，中華民國九十一年七月十日第一審判決（起訴案號：臺灣台北地方法院檢察署九十
年度偵字第二一七六三號聲請簡易處刑，經原審認為不宜以簡易判決處刑，改依通常
程序審理）提起上訴，本院判決如左：
    主  文
原判決關於被告被訴公然侮辱、毀謗部分撤銷。
乙○○連續意圖散布於眾，而指摘足以毀損他人名譽之事，處罰金壹仟元，如易服勞
役，以參佰元折算壹日。
    事  實
乙○○明知甲○○○並無向其借款之事實，竟基於意圖散佈於眾及公然侮辱之概括犯
意，先於九十年一月二十日上午八時許，在台北縣新店中央路一三三巷三十二弄十二
號公寓一樓大門口，向甲○○○大聲指摘「欠錢不還，不要臉」等語，復於民國（下
同）九十年七月二十三日晚間七時許，在汪靜嫻與女兒及友人陳信吉吃完晚飯返家時
，在汪靜嫻住處外之不特定人得共見共聞之場所，又以前述言論大聲指摘，足以毀損
汪靜嫻名譽之不實言論，公然侮辱汪靜嫻。案經被害人汪靜嫻訴由台北縣警察局新店
分局移送台灣台北地方法院檢察署檢察官偵查起訴。
    理  由
一、被告於原審中固坦於前開時地有二次出言表示「欠錢不還，不要臉」之話語，惟
    辯稱：告訴人確實有向伊借二萬元購買電器用品未還，惟查告訴人汪靜嫻一再指
    稱並無向被告借款購買電器，是因為房子有請被告修繕，修繕費已全部付清，被
    告有向伊借過錢未還，要再向伊借錢，伊不借，事後就變成伊有欠工程款及向他
    借款二萬元購買家電，實際上伊並未向被告借款等語，而證人即告訴人之女汪郁
    珊亦於原審證稱：其母並無欠被告任何款項等語，而被告對於借款一事，除其所
    供稱外，惟均無任何證據之提出以證借款之實，並無任何客觀上之事實足憑所述
    借款一事尚有其事，而被告與告訴人於上開時地發生爭吵，亦有鄰人張學文、戴
    仁於原審到庭及證人陳信吉於偵查中證述屬實，復參以告訴人於當日隨即報警
    處理，除對被告提出妨害自由告訴外，另對於妨害名譽部分亦併提告訴，顯見告
    訴人指稱並無積欠被告借款一事，應非虛詞，不然告訴人應不致對此事實執意提
    出妨害名譽之告訴，被告明知告訴人對伊並無欠款情事，卻捏造告訴人有欠款之
    事實，並於公共場所出言公然侮辱，並意圖散布於眾，而指摘足以毀損他人名譽
    之事，其有誹謗故意已明，犯行實堪認定。
二、核被告所為，係犯刑法第三百零九條第一項公然侮辱罪及同法第三百十條第一項
    之誹謗罪，被告先後二次犯行，雖先後時間相差六月，然被告係屬同一犯罪內容
    之主張，其時間尚稱緊接，犯罪構成要件相同，顯係基於概括犯意而為，均應論
    以連續犯，並加重其刑，被告一行為同時觸犯前開二罪名，為想像競合犯，應從
    一重之誹謗罪論處。原審疏於綜合判斷卷內證據所示，遽認被告主觀上無犯罪之
    故意，判決被告於九十年七月二十三日此部分犯行無罪，並對於九十一年一月二
    十日之犯行部分認係另行起意，而為不受理之諭知，稍嫌速斷，尚有未洽，檢察
    官上訴，指摘及此，其上訴為有理由，自應由本院對此部分予以撤銷改判，爰審
    酌被告之素行、犯罪之動機、目的、手段，犯後態度等一切情狀，量處如主文所
    示之刑，並諭知易服勞役之折算標準。
三、公訴人另認被告有於九十年一月二十日中午，在台北縣新店市○○路一三三巷三
    十二弄二十二號甲○○○上班之公共場所，向汪出言稱「欠錢不還，不要臉」等
    語妨害名譽等，惟被告堅詞否認有於右揭時地對告訴人公然為妨害名譽之事，查
    以，除告訴人之指訴外，並無其他證據足以證明被告有此犯行，且被告對於相同
    性質之犯行均已供承，實無須對此部分加以否認之必要，此外，本院復查無其他
    積極證據足資證明被告犯罪，實難依此認定被告犯罪，對此部分本應為無罪之諭
    知，因公訴人認此部分事實與起訴部分有連續犯之裁判上一罪關係，對此部分爰
    不另為無罪之諭知。
四、被告經合法傳喚，無正當理由未到庭，爰不待其陳述，逕行判決。
據上論斷，應依刑事訴訟法第三百六十九條第一項前段、第三百六十四條、第三百七
十一條、第二百九十九條第一項前段、刑法第五十六條、第三百零九條第一項、第三
百十條第一項、第五十五條前段、第四十二條第二項、罰金罰鍰提高標準條例第一條
前段、第二條，判決如主文。
本案經檢察官陳明光到庭執行職務。
中      華      民      國      九十一    年    十一    月    二十六    日
            臺灣高等法院刑事第十六庭
                                  審判長法  官  許  增  男
                                        法  官  黃  鴻  昌
                                        法  官  周  煙  平
右正本證明與原本無異。
不得上訴。
                                        書記官  蕭  麗  珍
中      華      民      國      九十一    年    十一    月    二十九    日
附錄    本判決論罪科刑法條
刑法第三百零九條第一項
公然侮辱人者，處拘役或三百元以下罰金。
第三百十條第一項
意圖散布於眾而指摘或傳述足以毀損他人名譽之事者，為誹謗罪，處一年以下有期徒
刑、拘役或五百元以下罰金。
